臺灣雲林地方法院刑事判決
110年度易字第585號
公  訴  人  臺灣雲林地方檢察署檢察官
被      告  黃士榮



上列被告因妨害名譽案件，經檢察官提起公訴（110年度偵字第1
169號、第3189號），被告於準備程序中就被訴事實為有罪之陳
述，本院裁定進行簡式審判程序，判決如下：
    主      文
黃士榮犯散布文字誹謗罪，處拘役伍拾伍日，如易科罰金，以新
臺幣壹仟元折算壹日。
    事實及理由
一、犯罪事實：
　㈠黃士榮與呂佳蓉前係男女朋友關係（已於民國108年10月間分
    手），黃士榮因感情糾紛而對呂佳蓉心生不滿，竟意圖散布
    於眾，基於誹謗及公然侮辱之犯意，於民國109年11月17日
    上午9時32分、9時45分，在不詳地點，使用其行動電話登入
    其所使用之臉書帳號「李健仁」，在不特定人得以共見共聞
    之臉書網頁，張貼如附表所示內容之文字，而以此方式散布
    文字誹謗、公然侮辱呂佳蓉，足以貶損呂佳蓉之人格、名譽
    。嗣呂佳蓉經友人告知後上網瀏覽上開臉書網頁並報警處理
    ，始悉上情。
　㈡案經呂佳蓉訴由嘉義縣警察局水上分局報告臺灣嘉義地方檢
    察署呈請臺灣高等檢察署臺南檢察分署檢察長令轉臺灣雲林
    地方檢察署檢察官偵查起訴。
二、認定事實所憑之證據及理由：
  ㈠本案被告黃士榮所犯之罪，非死刑、無期徒刑、最輕本刑為3
    年以上有期徒刑之罪，或高等法院管轄第一審之案件，被告
    於準備程序中，就前揭被訴事實為有罪之陳述，經告以簡式
    審判程序之旨，並聽取被告與公訴人之意見後，本院認無不
    得或不宜改依簡式審判程序進行之處，爰依刑事訴訟法第27
    3條之1第1項、第284條之1規定，裁定本案行簡式審判程序
    。是本案之證據調查，依刑事訴訟法第273條之2規定，不受
    同法第159條第1項、第161條之2、第161條之3、第163條之1
    及第164條至第170條規定之限制，合先敘明。
  ㈡上揭犯罪事實，業據被告於偵訊、本院準備程序及審理時均
    坦承不諱，核與證人即告訴人呂佳蓉於警詢及偵查中之證述
    情節相符，並有臉書帳號「李健仁」張貼文字截圖12張、臺
    灣雲林地方檢察署檢察官108年度偵字第7803號起訴書及本
    院109年度訴字第398號判決書各1份附卷可稽，綜上足認，
    被告前揭任意性自白與事實相符，可以採信。是本案事證明
    確，被告犯行洵堪認定，應依法論科。
三、論罪科刑之理由：
  ㈠按刑法上之公然侮辱罪，祗須侮辱行為足使「不特定人」或
    「多數人」得以共見共聞，即行成立，不以侮辱時被害人在
    場聞見為要件；又刑法第310條第1項之誹謗罪係意圖散布於
    眾而指摘或傳述具體事實，倘僅謾罵而未指有具體事實，則
    屬公然侮辱，應依同法第309條第1項論科（司法院30年院字
    第2179號解釋意旨參照）。而刑法第310條誹謗罪之成立，
    必須意圖散布於眾，而指摘或傳述足以毀損他人名譽之具體
    事實，倘僅抽象的公然為謾罵或嘲弄，並未指摘具體事實，
    則屬刑法第309條第1項公然侮辱罪範疇（最高法院86年度台
    上字第6920號判決意旨參照）。申言之，公然侮辱與誹謗行
    為雖均足以損害他人名譽，但兩者尚有本質之不同，即公然
    侮辱係行為人未指摘具體事實而對特定人或可推知之人為謾
    罵、嘲弄之謂；而誹謗則指行為人指摘、傳述足以損害他人
    名譽之具體事件而言。另觀諸加重誹謗罪加重處罰之立法理
    由，乃衡量文字、圖畫之散布較普通誹謗罪之口頭上指摘或
    傳述，傳播範圍較廣、持續性較久遠、所造成之危害顯然較
    重所致；而電磁紀錄是表現文字之方法、工具之一種，與傳
    單、報章等亦僅係表現文字之媒介，呈現文字態樣並無二致
    ，猶有甚者，乃電磁紀錄方式呈現文字散布之程度無遠弗屆
    ，危害法益之程度更深更廣，應論以加重誹謗罪，始為適當
    。經查，被告所發布附表所示2則貼文內容觀之，文字內容
    固均未指明告訴人之姓名，然附表所示2則貼文均同時上傳
    被告與告訴人之LINE對話紀錄擷圖，觀諸編號1之擷圖內容
    上方顯示「呂佳蓉」，另編號2之擷圖內容雖僅顯示「佳蓉
    」，但告訴人使用之個人圖片係其生活照片，可清晰辨識告
    訴人之容貌，綜合上開貼文所提供之資訊，顯然已足以特定
    被告所指涉之人為告訴人。次查被告於不特定多數人得以共
    見共聞之臉書網頁，公開張貼關於告訴人「阿不是說沒要出
    去客人一直約就答應他去還找妳弟媳去酒醉就打電話來鬧」
    、「明知道妳自己是酒鬼怎可能不出去啊」、「自己愛喝酒
    愛風騒卻一直亂講都男友或朋友約妳出去」、「跟弟媳出去
    也是一樣麻煩一堆背著老公跟網友出去約會酒醉也是趁老公
    不注意在那擁抱」、「背著老公偷吃偷人」等言論，足使見
    聞之公眾產生告訴人行為不檢點之負面印象，進而貶抑告訴
    人人格之社會評價，已構成散布文字誹謗。至於起訴書僅提
    及「阿不是說沒要出去客人一直約就答應他去還找妳弟媳去
    酒醉就打電話來鬧」等語，漏載「明知道妳自己是酒鬼怎可
    能不出去啊」、「自己愛喝酒愛風騒卻一直亂講都男友或朋
    友約妳出去」、「跟弟媳出去也是一樣麻煩一堆背著老公跟
    網友出去約會酒醉也是趁老公不注意在那擁抱」等內容，因
    屬被告於同一時間、地點所為發文部分內容，與已起訴部分
    當屬同一基本事實，亦為起訴效力所及，本院自得併予審理
    。另被告於附表編號1所示之公開貼文中，以「死賤人」之
    文字辱罵告訴人，僅係抽象謾罵、嘲弄，而依一般社會通念
    ，已含有輕侮、鄙視對方之意，足使告訴人精神上、心理上
    感覺難堪，並貶抑告訴人在社會上之評價，而為侮辱告訴人
    之言詞無疑。起訴書已載明被告基於公然侮辱之犯意，於臉
    書公開張貼上開內容，足以貶損告訴人之人格及名譽，已載
    明此部分犯罪事實，而未論以公然侮辱罪，自有未合，本院
    自得審理。
  ㈡核被告所為，係犯刑法第310條第2項之散布文字誹謗罪及同
    法第309條第1項之公然侮辱罪。
  ㈢又被告先後在臉書發文誹謗及公然侮辱告訴人，係於密接時
    間為之，侵害同一法益，各行為之獨立性極為薄弱，依一般
    社會健全觀念，在時間差距上難以強行分開，在刑法評價上
    ，以視為數個舉動之接續施行，合為包括之一行為予以評價
    ，為接續犯。
  ㈣再被告係以一行為同時觸犯上開2罪名，為想像競合犯，應依
    刑法第55條前段之規定，從一重之散布文字誹謗罪處斷。
  ㈤爰審酌被告與告訴人分手後，未思審慎發表言論，率爾在不
    特定多數人得以共見共聞之臉書網頁，散布足以毀損告訴人
    之人格、名譽之言論並公然侮辱告訴人，造成告訴人受有精
    神上之痛苦，所為實不足取，且迄今尚未能與告訴人達成和
    解或取得告訴人諒解，致其所犯生危害尚未獲得減輕，復考
    量其犯罪之動機、目的、手段、情節、侵害告訴人名譽法益
    之程度，以及犯後坦承犯行並當庭向告訴人道歉之態度，兼
    衡其自陳高職畢業之智識程度、未婚無子女、從事畜牧業，
    月薪新臺幣40,000元、現與父母同住之家庭生活狀況等一切
    情狀，量處如主文所示之刑，並諭知易科罰金之折算標準。
四、應適用之法律：
  ㈠刑事訴訟法第273條之1第1項、第299條第1項前段。
　㈡刑法第310條第2項、第309條第1項、第55條前段、第41條第1
    項前段。
  ㈢刑法施行法第1條之1第1項。
本案經檢察官周至恒提起公訴，檢察官蕭仕庸到庭執行職務。
中　　華　　民　　國　　110 　年　　11　　月　　11　　日
                  刑事第六庭  法  官  鍾世芬
以上正本證明與原本無異。
如不服本判決應於收受判決後20日內向本院提出上訴書狀，並應
敘述具體理由；其未敘述上訴理由者，應於上訴期間屆滿後20日
內向本院補提理由書（均須按他造當事人之人數附繕本）。「切
勿逕送上級法院」。
                              書記官　李沛瑩
中　　華　　民　　國　　110 　年　　11　　月　　11　　日

附錄本案論罪科刑法條全文：
中華民國刑法第310條
意圖散佈於眾，而指摘或傳述足以毀損他人名譽之事者，為誹謗
罪，處1年以下有期徒刑、拘役或1萬5千元以下罰金。
散佈文字、圖畫犯前項之罪者，處2年以下有期徒刑、拘役或3萬
元以下罰金。
對於所誹謗之事，能證明其為真實者，不罰。但涉於私德而與公
共利益無關者，不在此限。

中華民國刑法第309條
公然侮辱人者，處拘役或9千元以下罰金。
以強暴犯前項之罪者，處1年以下有期徒刑、拘役或1萬5千元以
下罰金。

附表：
編號  張貼時間                內容 1 109年11月17日上午9時32分 「死賤人。阿不是說沒要出去客人一直約就答應他去還找妳弟媳去酒醉就打電話來鬧」、「明知道妳自己是酒鬼怎可能不出去啊」、「自己愛喝酒愛風騒卻一直亂講都男友或朋友約妳出去」、「跟弟媳出去也是一樣麻煩一堆背著老公跟網友出去約會酒醉也是趁老公不注意在那擁抱」…（附被告與告訴人之LINE對話紀錄擷圖） 2 109年11月17日上午9時45分 「背著老公偷吃偷人」（附被告與告訴人之LINE對話紀錄擷圖）